【裁判字號】    89,交上易,3
【裁判日期】    890531
【裁判案由】    過失傷害
【裁判全文】
臺灣高等法院刑事判決                  八十九年度交上易字第三號
    上  訴  人  臺灣桃園地方法院檢察署檢察官
    上  訴  人
    即  被  告  甲○○
右上訴人因被告業務過失傷害案件，不服臺灣桃園地方法院八十八年交易字第二五０
號，中華民國八十八年八月二十五日第一審判決，（起訴案號：八十八年度偵字第六
八七九號）提起上訴，本院判決如左：
    主      文
原判決撤銷。
甲○○從事業務之人，因業務上之過失傷害人致重傷，處有期徒刑壹年陸月。
    事      實
一、甲○○係台北縣新莊市○○街二四六巷七號尚等實業有限公司（起訴書誤載為上
    等實業公司，下稱尚等公司）司機，為駕駛大貨車載送貨物業務之人，於民國八
    十八年三月二十日上午八時五十分許，駕駛尚等公司所有車號Ｑ二－九八八號營
    業大貨車，沿桃園縣蘆竹鄉○○路往南山路方向行駛前往他地送，貨途經桃園縣
    蘆竹鄉○○路○段一０二號，前明佑汽車駕駛人行車前應注意煞車、方向盤等須
    詳細檢查確實有效，並應注意車前狀況，隨時採取必要之安全措施，及應在遵行
    車道內行駛，且依當時天候為晴、視距良好、道路無障礙物等情，並無不能注意
    之情事，竟疏未注意，因煞車不靈，且未注意車前狀況，不慎衝向對向車道，撞
    及正在對向路旁施工之工人丙○○、乙○○二人，玫丙○○受有右踝內髁骨折、
    左足部擦傷及右手拇趾挫傷，林源安則受有兩側薦椎粉碎性骨折合併神經根壓迫
    症、兩側恥骨骨折、左側第二、三、四、五腰椎橫突骨折、右側第四、五腰椎橫
    突骨骨折、輸尿管損傷、第四腰椎椎體骨折等傷害，且未來造成尿失禁、尿道狹
    窄，合併陽痿之機會甚大，目前已無夜間自發性勃起的能力，往後尿道接通手術
    亦可傷及勃起功能之重大傷害。甲○○於犯罪後，被發覺前隨即向前來處理車禍
    之桃園縣警察局大園分局蘆竹分駐所警員丁○○自首坦承肇事，並接受裁判。
二、案經丙○○、乙○○訴由桃園縣警察局大園分局報告台灣桃園地方法院檢察署檢
    察官偵查起訴。
    理      由
一、被告甲○○於本院審理時未到庭，惟查右揭事實，業據被告於原審坦承不諱，核
    與告訴人丙○○、乙○○指訴之情節相符（見偵卷第三頁至第六頁、第二十頁反
    面、原審八十八年六月二十三日筆錄），並經證人即處理本案之員警丁○○證述
    屬實（見原審八十八年八月十一日筆錄），復有載明前開傷情之診斷證明書四紙
    、現場照片十一幀及道路交通事故調查報告表在卷可稽。又告訴人乙○○因本件
    車禍所受之傷害，其中泌尿部分之傷害，因尿道斷裂，未來會演變成尿失禁、尿
    道狹窄，合併陽痿之機會很大，目前病患已無夜間自發性勃起的能力，往後尿道
    接通手術亦可傷及勃起功能，其泌尿部分之病情已屬重大不治或難治之傷害，屬
    刑法第十條第六款之重傷害，亦有三軍總醫院附設民眾診療服務處八十八年六月
    二十九日（八八）善利字第０七六二０號函在卷為憑。
二、按汽車駕駛人於行車前，應注意方向盤、煞車等須詳細檢查確實有效，並應注意
    車前狀況，隨時採取必要之安全措施，及應在遵行車道內行駛，道路交通安全規
    則第八十九條第一款、第九十四條第三項及第九十七第一款分別定有明文。本件
    被告行經前開地點，應注意上開規定，且依當時天候為晴、視距良好、道路無障
    礙物，有道路交通事故調查報告表在卷為憑，並無不能注意情事，仍竟疏未注意
    於行車前檢查方向盤、煞車等功能，且未注意車前狀況，不慎衝向對向車道，撞
    及正在對向路旁施工之工人丙○○、乙○○二人，致告訴人二人受有前開之傷害
    ，其有過失甚明。又被告之過失行為與告訴人二人所受傷害間，具有相當之因果
    關係，被告過失犯行堪以認定。
三、再告訴人等均係電信工程工人，於車禍發生時，正在車禍發生地點人行道旁工作
    ，此據告訴人等於警訊時陳述明確（見八十八年偵字第六八七九號卷第五頁及背
    面、第六頁及背面），並有前開現場照片在卷為憑，而被告係由對向車道，越過
    中間分隔之黃虛線衝向告訴人等，尚難認告訴人等對於本件車禍之發生與有過失
    ，附此敘明。
四、被告係尚等公司司機，為駕駛大貨車載送貨物業務之人，為其所自承，是其於駕
    車送貨途中，因過失行為撞及告訴人二人，致分別受有普通傷害及重傷害，係分
    別犯有刑法第二百八十四條第二項前段業務過失傷害罪及同條項後段之業務過失
    致重傷罪。公訴人認被告對於告訴人乙○○部分所為，係犯有刑法第二百八十四
    條第二項前段之業務過失傷害罪，尚有未洽，起訴法條應予變更。被告以一過失
    行為，觸犯業務過失傷害及業務過失致重傷害二罪名，屬想像競合犯，應依法從
    一重業務過失致重傷害罪處斷。被告於肇事後，犯罪未發覺前，即向前來處理車
    禍之桃園縣警察局大園分局蘆竹分駐派出所警員丁○○自首坦承肇事，接受裁判
    等情，業據警員丁○○於本院調查時證稱：「（甲○○車禍案件你為何會到現場
    ？）我服巡邏班，接獲無線電通報，說有車禍就到現場。（通報有無說肇事者是
    何人）沒有。（在你到現場後是甲○○主動跟你說是他肇事的嗎？）因為有人受
    傷我先處理現場，而後我再找肇事的車主。當時我在現場問車子誰開的，甲○○
    就出來，說車子是他開的。（在他說車子是他開之前，你是否知道是甲○○）不
    知道。」等語明確，自係對於未經發覺之罪自首而受裁判，應依刑法第六十二條
    前段規定減輕其刑。
五、原審因予以論罪科刑，固非無見。惟查：告訴人丙○○、乙○○就本件傷害犯行
    ，均非與有過失，已如前述，仍原判決於事實欄未載明告訴人丙○○、乙○○有
    違反何項注意義務之過失，理由欄又謂：「被害人對於本件車禍之發生亦與有過
    失」云云，與事實不符，尚有違誤。被告上訴意旨，否認犯罪，雖無理由，但查
    原判決既有上開可議，且公訴人亦依據告訴人乙○○之請求上訴，執此指摘原判
    決不當，自應由本院予以撤銷改判。再本件被告確合於自首之規定，已說明如前
    ，公訴人上訴意旨另以：被告向桃園縣警察局桃園分局蘆竹派出所警員丁○○坦
    承肇事，只為自白，非係自首云云，亦屬無據，併此說明。爰審酌被告之品行、
    過失程度、所生危害、犯罪後態度，以及迄未與告訴人等達成民事和解，賠償損
    害等一切情狀，量處如主文第二項所示之刑，以示懲儆。
六、被告經合法傳喚，無正當理由不到庭，爰不待其陳述逕行判決。
據上論斷，應依刑事訴訟法第三百六十九條第一項、第三百六十四條、第二百九十九
條第一項前段、第三百條、第三百七十一條、刑法第二百八十四條第二項前段、後段
、第五十五條、第六十二條前段、罰金罰鍰提高標準條例第一條前段，判決如主文。
本案經檢察官錢漢良到庭執行職務。
中     華     民     國    八十九   年       五       月     三十一     日
                            臺灣高等法院交通法庭
                                審判長法  官  陳  春  秋
                                      法  官  王  麗  莉
                                      法  官  高  明  哲
右正本證明與原本無異。
不得上訴。
                                      書記官  李  垂  福
中     華     民     國    八十九   年       六       月       三       日
附論罪科刑依據之法條：
刑法第二百八十四條
因過失傷害人者，處六月以下有期徒刑、拘役或五百元以下罰金。致重傷者，處一年
以下有期徒刑、拘役或五百元下罰金。
從事業務之人，因業務之過失傷害人者，處一年以下有期徒刑、拘役或一千元以下罰
金。致重傷者，處三年以下有期徒刑、拘役或二千元以下罰金。


司法院資訊處製作；財團法人民間司法改革基金會備份。
